【裁判字號】    95,易,2555
【裁判日期】    951114
【裁判案由】    傷害
【裁判全文】
臺灣臺中地方法院刑事判決              95年度易字第2555號
公  訴  人  臺灣臺中地方法院檢察署檢察官
被      告  甲○○
選任辯護人  尤榮福律師
上列被告因傷害案件，經檢察官提起公訴（95年度偵字第12818
號），本院判決如下：
    主    文
甲○○無罪。
    理    由
一、公訴意旨如起訴書所載（詳附件）。
二、按犯罪事實應依證據認定之，無證據不得認定犯罪事實；不
    能證明被告犯罪者，應諭知無罪之判決，刑事訴訟法第154
    條第2項、第301條第1 項前段分別定有明文。又檢察官就被
    告犯罪事實，應負舉證責任，並指出證明之方法，同法第16
    1條第1項亦有明文，因此，檢察官對於起訴之犯罪事實，應
    負提出證據及說服之實質舉證責任。次按刑事訴訟法上所謂
    認定犯罪事實之證據，指足以證明被告確有犯罪行為之積極
    證據而言，該項證據必須適合於被告犯罪事實之認定，始得
    採為斷罪之資料（最高法院69年台上字第4913號判例意旨參
    照），如未能發現相當證據，或證據不足以證明，自不能以
    推測或擬制之方法，為裁判基礎（最高法院40年台上字第86
    號判例意旨參照）。且認定不利於被告之事實，須依積極證
    據，苟積極證據不足為不利於被告事實之認定時，即應為有
    利於被告之認定，更不必有何有利之證據（最高法院30年上
    字第816 號判例意旨參照）。又事實審法院對於證據之取捨
    ，依法雖有自由判斷之權，然積極證據不足證明犯罪事實時
    ，被告之抗辯或反證縱屬虛偽，仍不能以此資為積極證據應
    予採信之理由（最高法院30年上字第482 號判例意旨參照）
    。而認定犯罪事實所憑之證據，雖不以直接證據為限，間接
    證據亦包括在內；然而無論直接或間接證據，其為訴訟上之
    證明，須於通常一般之人均不致有所懷疑，而得確信其為真
    實之程度者，始得據為有罪之認定，若其關於被告是否犯罪
    之證明未達此程度，而有合理性之懷疑存在時，致使無法形
    成有罪之確信，依罪證有疑，利於被告之證據法則，即不得
    遽為不利被告之認定（最高法院76年台上字第4986號判例意
    旨參照）。
三、訊據被告甲○○固坦承於上開時、地駕車不慎碰撞告訴人乙○○所有之機車，惟堅詞否認有何傷害犯行，辯稱：伊開車
    不慎碰撞到告訴人之機車時，告訴人並未在場等語，辯護人
    則以：證人戊○○之證詞反覆不一，且若機車上之瓦斯桶因
    被撞翹起而撞到貨車擋風玻璃，需有相當大之撞擊力，則告
    訴人不可能只受起訴書所載之傷勢，又依證人戊○○及告訴
    人所言，告訴人係坐在機車上遭被告撞擊，當時機車後座還
    有瓦斯桶，如何能跌坐在地上，被告如有意撞被告，於撞擊
    後何以還下車與告訴人口角，本諸罪疑惟輕之原則，應為被
    告無罪判決等語置辯。公訴人認被告涉有上開傷害犯行，無
    非係以告訴人乙○○之指訴、診斷證明書、照片及證人戊○○之證言等資為依據。惟查：
  (一)本件公訴人、被告及辯護人就乙○○、戊○○於審判外之警
    詢陳述並未有所爭執，且迄於言詞辯論終結前，均未主張有
    刑事訴訟法第159條第1項不得為證據之情形，是應認已同意
    作為證據，且經本院審酌後，認無不適當之情形；乙○○、
    戊○○於偵訊之陳述，業經具結，並無顯不可信之情況；診
    斷證明書為從事於業務之醫師於看診時就其親身觀察所得而
    製作，照片則為據報到場處理之警員依據現場之狀況所拍攝
    ，分為刑事訴訟法第159條之4第1、2款所稱文書，其真實性
    及程序之正當性已獲保障，應認均有證據能力，合先敘明。
  (二)證人戊○○於本院到庭結證稱：被告開車出來就直接往已坐
    上機車的乙○○機車前面撞，第1 次先撞機車前面，機車車
    身因而轉向，因當時乙○○雖坐在機車上，但未將機車之固
    定腳架踢上來，機車被撞後，乙○○就從機車上跌坐在地上
    ，撞了1 次，就倒車，又往前撞第2次，再倒車，往前撞第3
    次，都是連續動作，第1 次被撞時，乙○○從地上爬起來，
    說他脖子沒辦法活動，第2、3次都是撞機車頭，乙○○有閃
    開，所以沒有撞到他的人，被告的前擋風玻璃是因撞到機車
    頭，致機車因而轉向，放在機車後座堆高的瓦斯桶碰到車子
    的玻璃才破的，並未看到被告之貨車撞到乙○○之身體，因
    乙○○坐在機車上被撞後，跌坐在機車右邊等語（見本院卷
    第34 -35頁、第37頁）；偵查中結證稱：伊在對面之馬路，
    聽到撞擊聲，看見被告的小貨車已經撞到乙○○之機車前面
    ，看到的時候，乙○○的動作好像是從「車上」掉下來了，
    乙○○在被告撞第2次及第3次時，躲在機車後面，伊就走到
    事發的地點，後來乙○○還去找被告理論，問被告為何要撞
    他的機車，被告表示不要說了等語（見偵查卷第22頁）；警
    詢時則陳稱：被告開車撞到乙○○，造成頭跟手擦撞到汽車
    擋風玻璃等語（見警卷第12頁）。由此可知，證人戊○○就
    被告有無開車撞到告訴人的身體、告訴人之傷勢是因遭被告
    駕駛貨車撞及機車而直接從機車上跌坐在地上所致，還是被
    撞後先撞到貨車，再從貨車上掉落地上所致，先後陳述不一
    。又證人乙○○於95年6月1日至台中縣大里市仁愛醫院急診
    時，受有右側胸部、骨盆及頸部挫傷之傷害，有該醫院之診
    斷證明書在卷可憑（見警卷第13頁），倘告訴人未經被告開
    車直接撞到身體，而是間接自機車上跌坐在地上，如何造成
    告訴人右側胸部之挫傷。再者，告訴人若已跨坐在後面有置
    物架，置物架上並綁有3 桶瓦斯桶之機車上，且機車之固定
    支架仍支撐在地上，被告撞擊該機車車頭時，其撞擊力道是
    否足致告訴人自機車彈起而跌坐在地上，均屬有疑，是證人
    戊○○之證言是否與事實相符，即有待商榷。
  (三)證人乙○○於偵訊時結證稱：被告開車故意撞伊，前進後退
    朝伊撞3次至4次，被告撞伊第1 次時，伊正要提起右腳，跨
    坐在機車上，甲○○開車朝伊左前方來，有撞到伊之身體，
    伊因此向後跌坐在地面上，尾椎、脖子及胸部覺得會痛，第
    2次被告又倒車要撞伊，當時因伊還坐在地上，立刻2手撐地
    退到機車後面，所以未撞到人，但有撞到機車，機車因此右
    傾，因旁有1 台小貨車擋住，所以機車沒有整個倒掉，瓦斯
    桶因而翹高，撞到被告的（前擋風）玻璃，第3 次伊見被告
    繼續倒車又撞過來，便躲到自小貨車車底，而未撞到伊，第
    4 次也是一樣，當時戊○○站在伊店面的馬路對面，應該第
    1 次就有看到，因伊馬上跑過來等語（見偵查卷第21頁），
    警詢時陳稱：伊要騎機車送瓦斯，被告開車故意要撞伊，當
    時車頭撞到伊的胸部及頭部，後被告再倒車要撞伊，伊及時
    閃開沒有撞到，但撞到機車左側後方，並連續衝撞3 次「機
    車左側後方」，被告之自小貨車擋風玻璃是撞到伊之機車上
    瓦斯桶造成破裂等語（見警卷第8- 9頁）。證人乙○○所述
    受傷經過，固與診斷證明書所載傷勢相符，惟證人乙○○證
    述於尚未坐上機車前，即遭被告開車撞及胸部及頭部而跌坐
    在地上，之後被告又開車撞擊其機車左側後方3 次，則證人
    乙○○第1 次被撞時，究已跨坐在機車上，抑或站在機車旁
    正要上機車、被告有無開車撞到證人乙○○、被告係開車撞
    機車車頭或機車後方，共撞3次或4次等事實，證人乙○○與
    戊○○之陳述不相符合。況且，被害人與一般證人不同，其
    與被告處於絕對相反的立場，其陳述之目的，在使告受刑事
    訴追處，內容未必完全真實，證明力自較一般證人之之陳述
    薄弱。故被害人縱立於證人地位而為指證及陳述，且其陳證
    、陳述無瑕疵可指，仍不得作為有罪判決之唯一依據，應調
    查其他證據以察其是否與事實相符，亦即仍須有補強證據以
    擔保其指證、陳述之真實性，始得採為斷罪之依據（最高法
    院94年度台上字第33 26號判決要旨可資參照）。
  (四)證人丁○○即到場處理之警員據報到案發現場時，貨車及載
    有3 桶瓦斯桶之機車均在現場，機車是左右支架支撐在地上
    ，往一邊傾斜，有拍攝照片附在警卷，當時瓦斯桶之高度是
    37.5英吋，機車當時有側傾，是斜向靠馬路那一邊，當時是
    量較低的那一邊（即瓦斯桶頭部那邊）等情，業據證人丁○○於本院結證明確（見本院卷第38- 40頁）。又被告之貨車
    擋風玻璃係左側駕駛座前方受損，受損之情形係由中心往外
    呈現放射狀裂痕，中心圓形部分裂痕相當密集，中心點高度
    約為137 公分，告訴人機車上橫放之瓦斯桶頭部突出部分之
    高度約為113.5公分，有照片在卷可稽（見警卷第23-24頁）
    。依此，機車上瓦斯桶突出部分與貨車擋風玻璃上遭撞擊之
    中心點高度，並不吻合，高度相差23.5公分。參以放在機車
    上之瓦斯桶，係告訴人準備送給客人，必已灌滿瓦斯氣，加
    上瓦斯桶本身之重量，竟因被告開車碰撞機車，而往上翹起
    高達20餘公分，以致撞擊貨車之擋風玻璃，產生如警卷照片
    所示之損害，實難想像。
  (五)綜上所述，上開證據既存有瑕疵，致本院無法形成被告有罪
    之確信，復查無其他積極證據足資證明被告有何傷害犯行，
    其犯罪不能證明，自應為無罪之諭知。
據上論斷，應依刑事訴訟法第301條第1項，判決如主文。
本案經檢察官丙○○到庭執行職務
中    華    民    國    95    年    11    月    14    日
                  刑事第二庭  審判長法  官  林清鈞
                                    法  官  郭書豪
                                    法  官  林慧英
上正本證明與原本無異。
如不服本判決，應於送達後10日內向本院提出上訴狀（須附繕本
），上訴於臺灣高等法院臺中分院。
                                    書記官  廖碩薇
中    華    民    國    95    年    11    月    14    日


司法院資訊處製作；財團法人民間司法改革基金會備份。
